【裁判字號】    99,訴,621
【裁判日期】    991130
【裁判案由】    毒品危害防制條例
【裁判全文】
臺灣基隆地方法院刑事判決               99年度訴字第621號
公  訴  人  臺灣基隆地方法院檢察署檢察官
被      告  姚睿澤
上列被告因違反毒品危害防制條例案件，經檢察官提起公訴（99
年度毒偵字第1215號），被告並為有罪陳述，本院合議庭乃裁定
由受命法官獨任以簡式審判程序進行審理，並判決如下：
    主  文
姚睿澤施用第一級毒品，累犯，處有期徒刑玖月。扣案之第二級
毒品安非他命類貳包（毛重合計零點陸公克）併同無從與之完全
析離之分裝袋貳只，均沒收銷燬之。
    事  實
一、前案紀錄：
  (一)姚睿澤前因初犯施用毒品案件，經觀察、勒戒後，認無繼續
    施用毒品之傾向，於民國90年4 月30日經釋放出所，並由臺
    灣板橋地方法院檢察署檢察官於90年4 月30日，以90年度毒
    偵字第1770號為不起訴處分確定。
  (二)其後，又分別因(甲)於前揭(一)所述觀察勒戒執行完畢經釋放出
    所以後之五年以內，再犯施用毒品案件（二犯施用毒品案件
    ），經觀察、勒戒後，因認有繼續施用毒品之傾向，經法院
    裁定強制戒治（惟因毒品危害防制條例修正施行而於93年1
    月9 日經釋放出所致未完成其本次毒癮戒斷之療程），並由
    臺灣板橋地方法院檢察署檢察官提起公訴，經臺灣板橋地方
    法院於92年6 月10日，以92年度訴字第1223號判決有期徒刑
    十月確定，再經最高法院以95年度臺非字第243 號判決撤銷
    改判為有期徒刑九月確定；(乙)犯搶奪案件，經臺灣高等法院
    於92年7 月8 日，以92年度上訴字第1871號判決有期徒刑一
    年八月確定，再經最高法院以95年度臺非字第319 號判決撤
    銷改判為有期徒刑一年二月確定；(丙)犯竊盜、偽造文書等案
    件，經本院於92年5 月23日，以92年度訴字第167 號判決有
    期徒刑六月確定，再經最高法院以95年度臺非字第244 號判
    決撤銷改判為有期徒刑五月確定。所犯(甲)(乙)(丙)三案則經合併
    定刑為有期徒刑二年（臺灣高等法院96年度聲字第208 號裁
    定），再與所犯妨害公務另案所處徒刑（有期徒刑五月）合
    併計算執行期間，迨95年6 月8 日始執行完畢（構成累犯）
    。
  (三)繼而復分別因(丁)三犯施用毒品案件（施用毒品時間：99年1
    月23日），由臺灣基隆地方法院檢察署檢察官提起公訴，經
    本院於99年7 月30日，以99年度訴字第186 號判決有期徒刑
    十月確定而未執畢；(戊)四犯施用毒品案件（施用毒品時間：
    99年3 月10日、99年3 月18日），由臺灣基隆地方法院檢察
    署檢察官提起公訴，經本院於99年7 月30日，以99年度訴字
    第336 號判決有期徒刑九月、九月，應執行有期徒刑一年二
    月確定而未執畢；(己)五犯施用毒品案件（施用毒品時間：99
    年5 月28日），由臺灣基隆地方法院檢察署檢察官提起公訴
    ，經本院於99年8 月30日，以99年度訴字第556 號判決有期
    徒刑七月、三月，應執行有期徒刑八月確定而未執畢（以上
    則不構成累犯）。
二、本案事實：
    姚睿澤猶不思戒除毒癮，復基於同時施用第一級毒品海洛因
    及第二級毒品安非他命類（安非他命暨甲基安非他命）之犯
    意，於99年7 月9 日上午11時，在基隆市仁愛市場之公共廁
    所內，將海洛因及安非他命類混摻研磨後置入注射針筒再持
    以施打，藉以同時施用第一級毒品海洛因暨第二級毒品安非
    他命類1 次。乃為警於同日下午1 時50分，在基隆市○○路
    98巷9 號附近因案緝獲，並扣得姚睿澤所有之第二級毒品安
    非他命類2 包（毛重合計0.6 公克），嗣經採其尿液送驗，
    結果則併呈嗎啡（海洛因代謝後尿液檢出成份）、安非他命
    暨甲基安非他命陽性反應。
三、案經基隆市警察局第一分局報告臺灣基隆地方法院檢察署檢
    察官偵查起訴。
    理  由
壹、程序事項
    本案被告姚睿澤所犯者非為死刑、無期徒刑、最輕本刑為三
    年以上有期徒刑之罪或高等法院管轄之第一審案件，其於準
    備程序進行中，先就被訴事實為有罪之陳述，經告知其簡式
    審判程序之旨，並聽取公訴人、被告之意見後，本院業已依
    刑事訴訟法第二百七十三條之一第一項規定，裁定由受命法
    官獨任以簡式審判程序進行本案之審理。
貳、實體事項
一、前揭事實業據被告姚睿澤於本院審理時坦承在卷，且有被告
    所有供本案所用之安非他命類2 包（毛重合計0.6 公克）扣
    案暨基隆市警察局第一分局查獲涉嫌毒品危害防制條例毒品
    初步鑑驗報告單、初鑑照片各1 紙在卷可佐。又被告為警查
    獲而採集之尿液檢體，經送請臺灣尖端先進生技醫藥股份有
    限公司以氣相層析質譜儀法為確認檢驗之結果，呈嗎啡（海
    洛因代謝後尿液檢出成份）、安非他命暨甲基安非他命陽性
    反應，此亦有臺灣尖端先進生技醫藥股份有限公99年7 月21
    日濫用藥物檢驗報告1 份，暨足與上開檢驗報告相對應之尿
    液檢體對照表1 件在卷可憑；參之以酵素免疫分析或薄層定
    性分析等方式為初步篩檢者，檢驗結果雖有相當程度偽陽性
    之可能，然以氣（液）相層析、質譜分析之儀器為交叉確認
    者，檢驗結果出現偽陽性之機率則極低，因而具有公信力，
    核足為對涉嫌人不利之認定；尤以「毒品施用後於尿液、血
    液中可檢出之最大時限，與施用劑量、施用頻率、施用方式
    、施用者飲水量之多寡、個人體質、代謝情況、檢體收集時
    間點及所用檢測方法之靈敏度等因素有關，因個案而異。依
    據Clarke's Isolation Identification of Drugs第二版記
    載，血液中藥物之半衰期（濃度減半所需時間）分別為古柯
    鹼0.7-1.5 小時、海洛因3 分鐘（其代謝物為嗎啡2-3 小時
    ）、嗎啡2-3 小時、大麻20-36 小時、安非他命12小時（當
    尿液偏酸性時，為4-8 小時）、甲基安非他命9 小時、Keta
    mine 2-4小時，而MDMA約8.49小時。一般於尿液中可檢出之
    最大時限，古柯鹼為施用後1-4 天、海洛因2-4 天、嗎啡2-
    4 天、大麻1-10天、安非他命1-4 天、甲基安非他命1-5 天
    、MDMA1-4 天、MDA 1-4 天、Ketamine2-4 天。」此復曾經
    行政院衛生署藥物食品檢驗局以92年7 月23日管檢字第0920
    005609號函釋在案。勾稽以觀，足見被告於本院審理時之任
    意性自白，與事實相符，堪可採信。再者，被告查有如本判
    決事實欄一所載施用毒品之前案紀錄。觀諸卷附臺灣高等法
    院被告前案紀錄表所載內容即明。從而，本案事證明確，參
    照最高法院97年9 月9 日97年度第5 次刑事庭會議二決議意
    旨、97年度臺非字第540、585號、98年度臺非字第127、211
    號暨99年度臺非字第216 號判決意旨，被告於初犯施用毒品
    案件之五年以內，再犯施用毒品之犯行，堪可認定，應依法
    論科。
二、論罪科刑：
  (一)查海洛因、安非他命類分別係毒品危害防制條例所列管之第
    一級、第二級毒品，此為該條例第二條第二項第一款、第二
    款所明定。按犯毒品危害防制條例第十條之罪（施用毒品罪
    ）者，檢察官應聲請法院裁定，令被告入勒戒處所觀察、勒
    戒，經勒戒處所陳報，認受觀察、勒戒人無繼續施用毒品傾
    向者，應即釋放，並為不起訴之處分；認有繼續施用毒品傾
    向者，即應聲請法院裁定令入戒治處所強制戒治，俟強制戒
    治期滿釋放，再為不起訴之處分。惟依上揭規定觀察勒戒或
    強制戒治執行完畢釋放後，五年內再犯毒品危害防制條例第
    十條之罪（施用毒品罪）者，檢察官即應依法追訴，毒品危
    害防制條例第二十條第一項、第二項、第二十三條第二項分
    別定有明文。
  (二)核被告於初犯施用毒品案件以後之五年以內，再犯施用第一
    級毒品海洛因、第二級毒品安非他命類之行為如本判決事實
    欄二之所載，各係犯毒品危害防制條例第十條第一項之施用
    第一級毒品罪及同條第二項之施用第二級毒品罪。被告施用
    毒品前、後持有第一級毒品海洛因、第二級毒品安非他命類
    之低度行為，應為其施用第一級、第二級毒品之高度行為所
    吸收，不另論罪。
  (三)查起訴書雖誤繕被告施用毒品之時間、地點，然此業據蒞庭
    檢察官於未變動其社會基本事實同一性之前提下，當庭更正
    如本判決事實欄之所載，此有本院審判筆錄在卷可稽；核此
    更正範圍，亦無礙於原起訴所特定之事實。本於檢察一體之
    原則，本院當以蒞庭檢察官所到庭更正者，為起訴所指之犯
    罪時、地。
  (四)被告於99年7 月9 日上午11時，將海洛因及安非他命類混摻
    研磨後置入注射針筒再持以施打，同時施用第一級毒品海洛
    因暨第二級毒品安非他命類，觸犯構成要件不相同之法條罪
    名，為異種想像競合犯，應依刑法第五十五條規定，從一較
    重之毒品危害防制條例第十條第一項之施用第一級毒品罪名
    處斷。
  (五)被告查有如本判決事實欄一(二)所載之犯罪科刑及刑之執行情
    形，此有臺灣高等法院被告前案紀錄表在卷可考。乃於前案
    有期徒刑執行完畢或受一部之執行而赦免後，五年以內，故
    意再犯本起最重本刑有期徒刑以上之罪，為累犯，應依刑法
    第四十七條第一項規定，加重其刑。
  (六)本院審酌被告犯罪之動機、吸食頻率、曾有施用毒品之前科
    仍不知戒除，兼以被告犯後坦承犯行而表悛悔之犯後態度，
    及其本案所為雖對己身健康戕害甚鉅，然其究非可與侵害他
    人法益之犯罪行為等量齊觀，尤以之於此類「施用毒品」之
    行為人而言，毒品危害防制條例之立法目的亦非重在嚴懲，
    而係重在彼等「病患性」行為之矯治，兼衡量被告同時施用
    第一級毒品海洛因暨第二級毒品安非他命類之犯罪手法等一
    切情狀，量處如主文所示之刑，以期相當。
  (七)扣案之結晶2 包（毛重合計0.6 公克），核均屬毒品危害防
    制條例所明定列管之第二級毒品安非他命類，此有基隆市警
    察局第一分局查獲涉嫌毒品危害防制條例毒品初步鑑驗報告
    單、初鑑照片各1 件存卷足考，併同無從與之完全析離之分
    裝袋各1 只，均應依毒品危害防制條例第十八條第一項前段
    規定，宣告沒收銷燬如主文之所示。
據上論斷，應依刑事訴訟法第二百七十三條之一第一項、第二百
九十九條第一項前段，毒品危害防制條例第二十三條第二項、第
十條第一項、第二項、第十八條第一項前段，刑法第十一條、第
五十五條、第四十七條第一項，判決如主文。
本案經檢察官林秋田到庭執行職務。
中    華    民    國    99    年    11    月    30    日
                  刑事第五庭法  官  王慧惠
以上正本證明與原本無異。
如不服本判決應於收受送達後10日內向本院提出上訴書狀，並應
敘述具體理由；其未敘述上訴理由者，應於上訴期間屆滿後20日
內向本院補提理由書(均須按他造當事人之人數附繕本)「切勿逕
送上級法院」。
中    華    民    國    99    年    11    月    30    日
                            書記官  王一芳
附錄論罪法條：
毒品危害防制條例第10條第1 項、第2 項
施用第一級毒品者，處6 月以上5 年以下有期徒刑。
施用第二級毒品者，處3 年以下有期徒刑。

司法院資訊處製作；財團法人民間司法改革基金會備份。
